臺灣高等法院臺南分院刑事判決      100年度交上易字第729號
上  訴  人
即  被  告  楊欽麟
上列上訴人因過失傷害案件，不服臺灣雲林地方法院100年度交
易字第106號中華民國100年10月25日第一審判決（起訴案號：臺
灣雲林地方法院檢察署100年度調偵字第204號），提起上訴，本
院判決如下：
    主  文
上訴駁回。
    理  由
一、按刑事訴訟法第350條、第361條、第362條、第367條規定，
    不服地方法院之第一審判決而上訴者，須提出上訴書狀，並
    應敘述具體理由，此為上訴必備之程式；如所提之書狀未敘
    述上訴理由，或僅曾以言詞陳述上訴理由者，均應於上訴期
    間屆滿後20日內補提理由書於第一審法院。第一審法院經形
    式審查，認逾期未補提上訴理由者，應定期間先命補正；逾
    期未補正者，為上訴不合法律上之程式，應以裁定駁回。倘
    已提出上訴理由，但所提非屬具體理由者，則由第二審法院
    以上訴不合法律上之程式，判決駁回。而所謂具體理由，必
    係依據卷內既有訴訟資料或提出新事證，指摘或表明第一審
    判決有何採證認事、用法或量刑等足以影響判決本旨之不當
    或違法，而構成應予撤銷之具體事由，始克當之（例如：依
    憑證據法則具體指出所採證據何以不具證據能力，或依憑卷
    證資料，明確指出所為證據證明力之判斷如何違背經驗、論
    理法則）；倘僅泛言原判決認定事實錯誤、違背法令、採証
    違法、判決不公、量刑失之過重或輕縱，而未依上揭意旨指
    出具體事由，或形式上雖已指出具體事由，然該事由縱使屬
    實，亦不足以認為原判決有何不當或違法者（例如：對不具
    有調查必要性之證據，法院未依聲請調查亦未說明理由，或
    援用證據不當，但除去該證據仍應為同一事實之認定），皆
    難謂係具體理由，而應認其上訴為不合法律上之程式（最高
    法院97年度台上字第892號判決、97年度台上字第3267號判
    決意旨及法院辦理刑事訴訟案件應行注意事項第162點參照
    ）。再按刑事訴訟法第367條增定「上訴書狀未敘述理由」
    ，由第二審法院審判長定期間先命補正之規定，依其文義，
    僅指未敘述「理由」，而非未敘述「具體理由」，即係針對
    全然未敘述理由之上訴書狀所為規範，自不包括已敘述之理
    由係空泛、不具體者在內，觀諸同法第361條第3項之修正理
    由之說明：「上訴理由是否具體，係屬第二審法院審查範圍
    ，不在命補正之列」，益足徵之。是第二審法院僅須對於完
    全未敘述理由之上訴書狀，定期命補正；對於載有具體或空
    泛（不具體）理由之上訴書狀，則無庸裁定命補正（最高法
    院98年度台上第4476號、98年度台上字第3911號判決意旨參
    照）。
二、本件被告上訴意旨略以：告訴人受傷不是很嚴重，希望以和
    解方式處理，原判決量刑太重了一點，爰請求撤銷改判較輕
    之刑度云云。惟查原審判決已於理由欄中敘明被告如何犯有
    業務過失傷害罪，並說明其調查事實、取捨證據之結果，及
    憑以認定被告犯罪事實之心證理由（見原判決理由欄2-4頁
    ），因而就被告所犯刑法第284條第2項前段之業務過失傷害
    罪，量處有期徒刑2月，如易科罰金，以新臺幣1,000元折算
    1日，從形式上觀察，原判決並無認定事實錯誤、或違背法
    令之情形可言。被告以上開情詞指摘原審判決量刑過重云云
    ，惟原判決業已審酌「被告於本件車禍之過失程度，告訴人
    所受傷害程度，並考量被告並無前科，有卷附臺灣高等法院
    被告前案紀錄表1份可按，素行尚可，於犯後坦承部分犯行
    之犯後態度，告訴人希望和解金額不多，但被告不願接受，
    於本案宣判前尚未能與告訴人達成和解，賠償告訴人之損失
    ，被告自陳學歷為工專畢業之智識程度，家中有父母、妻子
    、2個小孩，每月收入約新臺幣4萬元之家庭狀況等一切情狀
    ，量處如主文所示之刑，並諭知易科罰金之折算標準」等語
    ，已就卷證資料說明被告尚未與告訴人和解，及兼衡告訴人
    所受傷害之程度，而就被告所犯之罪，量處有期徒刑2月，
    並諭知易科罰金之折算標準。查：按刑罰之量定，固屬法院
    自由裁量之職權行使，惟刑事審判之量刑，在於實現刑罰權
    之分配的正義，故法院對科刑判決之被告量刑，應符合罪刑
    相當原則，使罰當其罪，以契合人民之法律感情。此所以刑
    法第57條明定科刑時應審酌一切情狀，尤應注意該條所列各
    款情形，以為科刑輕重之標準。又刑之量定首在矯治、改善
    行為人反社會危險性，因此科刑時除應注意審酌該條第9款
    犯罪所生之客觀影響外，對於其餘依據主觀主義及防衛社會
    之精神所釐訂行為人主觀上之犯罪動機、犯罪時所受之刺激
    等項，仍應特別加以審酌，而刑法第284條第2項前段之業務
    傷害罪，法定本刑係1年以下有期徒刑、拘役或1,000元以下
    罰金之罪，原審就被告所犯本罪，量處有期徒刑2月，並未
    逾越法定刑度。故而，原審判決既已審酌上開各情節，而為
    量刑之依據，經核並未逾越法定刑度或違背罪刑相當、比例
    原則，原判決所宣告如上揭之刑，與法定刑度相較之下，仍
    在低度刑之列，應認無量刑過重之違誤，則被告顯未依據卷
    內既有訴訟資料或提出原審就其所犯上開之罪量處上開之刑
    有何違法、不當之處；又原判決採證認事核與經驗法則及論
    理法則尚無違背；被告空言泛以：希望以和解方式處理，本
    件量刑過重云云，而指摘原判決不當，其上訴理由尚非具體
    。且依被告上訴之理由，亦無從認原判決有何採證、認事、
    用法或量刑等足以影響判決本旨之不當或違法，而構成應予
    撤銷之具體事由，揆諸上開最高法院判決意旨，被告之上訴
    顯不合法律上之程式，爰依刑事訴訟法第367條前段之規定
    ，駁回其上訴，並不經言詞辯論為之。
三、據上論斷，應依刑事訴訟法第367條前段、第372條，判決如
    主文。
中    華    民    國   100    年    12    月    8    日
                  刑事第五庭    審判長法  官  楊明章
                                      法  官  趙文淵
                                      法  官  黃國永
以上正本證明與原本無異。
不得上訴。
                                      書記官  陳淑貞
中    華    民    國   100    年    12    月    8    日